臺灣臺南地方法院刑事判決　　　　　　　　　　　　　九十二年度金重訴字第二號
　　公　訴　人　臺灣台南地方法院檢察署檢察官
　　被　　　告　丙○○
　　選任辯護人　楊昌禧律師
　　　　　　　　唐小菁律師
　　被　　　告　甲○○
右列被告因詐欺等案件，經檢察官提起公訴（九十一年度偵字第九八八八號、九十二
年度偵字第六五六四號），被告就犯罪事實為有罪之陳述，本院裁定進行簡式審判程
序判決如左：
    主  文
丙○○共同連續意圖為自己不法之所有，以詐術使人將本人之物交付，處有期徒刑陸
月，如易科罰金，以佰元折算壹日。
甲○○共同以意圖為自己不法之所有，以詐術使人將本人之物交付，處有期徒刑伍月
，如易科罰金，以佰元折算壹日。
    事  實
一、丙○○前於八十八年間，因犯傷害罪，經台灣高等法院台南分院判處有期徒刑三
    月確定，於八十八年六月二十九日執行完畢（未構成累犯），係曜福建設開發股
    份有限公司（下簡稱曜福公司）董事長，李漢陽係該公司總經理。緣於八十五年
    間曜福公司在臺南縣永康市○○段二八一地號等土地興建「大桔市」透天厝房屋
    七十九戶，採預售屋方式銷售，丙○○明知迄八十六年六月間，該「大桔市」建
    案僅銷售約三成，意圖為曜福公司不法之所有之概括犯意，於向世華銀行申請建
    築融資時，竟向當時擔任世華銀行成功分行籌備處主任高永和（臺灣台南地方法
    院檢察署另行不起訴處分）虛報已售出五十七戶，銷售金額新臺幣（下同）六億
    二千六百二十六萬元，而由不知情之高永和據以填報授信案件簽報書，使總行陷
    於錯誤而於八十六年七月七日核貸四億二千萬元予曜福公司，致生損害於世華銀
    行成功分行。迄八十六年年底，該「大桔市」尚有餘屋五十餘戶未售出，曜福公
    司週轉困難，丙○○承續詐欺犯意與李漢陽基於共同犯意之聯絡於八十七年一月
    間遊說渠等之親友或下游包商施永欽、劉文鈺、吳加猷、徐慧玲、李正修、司徒
    若玲、陳嘉栗、曾秀芬、王品雅、林和川、陶忠良、蕭淑真、李秋菊、邱允美、
    沈賴雪子、王國政、鄭玉美、吳美珠、吳坤龍、黃美、趙萬里、白錦銘、徐瑞銘
    、黃笙田、黃泓元、謝育源、許宗德、林黃秀英、林文凱、鐘雅惠、安順興、陳
    敏、謝志桐、孫文正、顏孫顯、蘇顧銀足、邱素娟等人（以上之人均由臺灣台南
    地方法院檢察署另行緩起訴處分）充當購屋之人頭戶，並提供身分證、印章、印
    鑑證明等文件交由曜福公司不知情之職員製作不實之房屋預定買賣契約書、土地
    預定買賣契約書等證明文件，委由不知情之代書連續向臺南縣永康地政事務所辦
    「大桔市」房地之所有權移轉登記，使永康地政事務所承辦人員登記在其職務上
    所掌管之土地建物登記簿上，足以生損害於地政機關對前開房地管理之正確性。
    嗣曜福公司於八十七年三月間以前述人頭購買戶向世華銀行成功分行申請貸款，
    由不知情之成功分行副理柯金允（臺灣台南地方法院檢察署另行不起訴處分）製
    作不實之施永欽等人購屋貸款授信案件簽報書，經不知情之成功分行經理高永和
    審核後層報世華銀行總行，致該行總行陷於錯誤，誤信施永欽等人頭貸款戶有買
    賣房地之事實，而准予貸款，於八十七年四月十七日止，計核貸四億五千六百八
    十六萬元予曜福公司，曜福公司取得鉅額貸款後，先清償建築融資本金四億二千
    萬元，利息一千九百七十一萬三千一百二十三元後，即無力續繳，並於八十九年
    間宣告歇業，使世華銀行遭受一千七百一十四萬六千八百七十七元之損害。
二、案經法務部調查局台南縣調查站移送臺灣台南地方法院檢察署偵查起訴。
    理  由
一、右揭事實，業據被告丙○○、甲○○自白不諱，且同案被告施永欽、劉文鈺、吳
    加猷、徐慧玲、李正修、司徒若玲、陳嘉栗、曾秀芬、王品雅、林和川、陶忠良
    、蕭淑真、李秋菊、沈賴雪子、王國政、鄭玉美、吳美珠、吳坤龍、黃美、趙萬
    里、白錦銘、徐瑞銘、黃笙田、黃泓元、謝育源、許宗德、林黃秀英、林文凱、
    鐘雅惠、安順興、陳敏、謝志桐、孫文正、顏孫顯、蘇顧銀足、邱素娟等人均供
    述渠等係人頭購買戶無疑，並有前開人頭購買戶之土地建物買賣所有權移轉契約
    書、土地登記申請書（均影本）世華銀行成功分行辦理曜福公司「大桔市」建築
    融資簽報書影本、世華銀行成功分行辦理曜福公司「大桔市」分戶貸款人頭戶施
    永欽等繳款帳戶交易明細表影本各乙份在卷可稽，足認被告二人自白與事實相符
    ，事證明確，渠等犯行堪予認定。
二、核被告丙○○、甲○○所為，均係犯刑法第三百三十九條第一項詐欺取財及同法
    第二百十四條使公務員登載不實罪。被告二人就八十七年三月間之詐欺犯行間，
    有犯意聯絡及行為分擔，皆為共同正犯。被告丙○○二次詐欺犯行，時間緊接，
    構成要件相同，顯係基於概括犯意為之，依連續犯規定論以一罪並加重其刑。又
    被告二人所犯上開二罪，有方法結果之牽連關係，依刑法第五十五條規定從一重
    詐欺取財罪處斷。又被告丙○○前於八十七年十月二十六日，因犯傷害罪，經台
    灣高等法院台南分院於八十八年四月八日判處有期徒刑三月確定，於八十八年六
    月二十九日執行完畢，有台灣台南地方法院檢察署刑案資料查註紀錄表及台灣高
    等法院被告全國前案紀錄表在卷可按，惟查本件犯罪係在八十五年至八十七年四
    月十七日止發生，其最後犯罪日為八十七年四月十七日，係上開傷害罪判決確定
    之前發生，非傷害罪執行完畢後再犯本件有期徒刑以上之罪，故未構成累犯，附
    此敘明。爰審酌被告丙○○已將清償第一次之貸款金額共四億二千萬元及利息一
    千九百七十一萬三千一百二十三元，嗣後又清償施永欽等五十五戶（編號二及編
    號四十係重複，實際為五十五戶）之貸款及利息，僅剩一千七百一十四萬六千八
    百七十七元之損害，俟後曜福建設公司對前開五十五戶分戶貸款，業已清償二十
    八戶，尚在繳息中一戶，已拍賣二十六戶，拍賣後業已清償一戶，是該五十五戶
    業已清償二十九戶，尚在線息中一戶，已拍賣二十五戶，可見被告有清償之誠意
    ，且已付諸實行，貸款大部均已清償等一切情狀，此有卷附國泰世華銀行成功分
    行九十三年七月十四日０九三國世成功字第０二七八號函檢送施永欽等五十六名
    貸款戶繳納情形表與繳息情況資料附本院卷可憑，公訴人到庭表示本件被告二人
    確有誠意清償，同意予以被告自新之機會，本院審酌上開情狀，認公訴人之求刑
    建議，頗稱平允，從輕判處如主文所示之刑，以資懲儆。另按中華民國九十年一
    月四日修正之刑法第四十一條規定：「犯最重本刑為五年以下有期徒刑之罪，而
    受六月以下有期徒刑或拘役之宣告，因身體、教育、職業或家庭之關係或因其他
    正當事由，執行顯有困難者，得以一元以上三元以下折算一日，易科罰金。但確
    因不執行所宣告之刑，難收矯正之效或難以維持法秩序者，不在此限」。又前述
    易科罰金之折算標準，業據罰金罰鍰提高標準條例第二條前段規定，就其原定數
    額提高為一百倍折算一日，被告行為後，法律有變更，應適用裁判時之法律，爰
    依刑法第二條第一項規定，分別諭知被告易科罰金之折算標準。
三、被告甲○○僅在第二次貸款參與詐欺取財及使公務員登載不實之犯行，尚無連續
    犯之關係，公訴人在犯罪事實未提及被告甲○○有連續犯關係，僅在論罪欄誤載
    「被告二人多次詐欺及使公務員登載不實犯行」，本院認係公訴人之誤繕，附此
    敘明。
據上論斷，應依刑事訴訟法第二百九十九條第一項前段、第二百七十三條之一第一項
，刑法第二條第一項、第二十八條、第五十六條、第二百十四條、第三百三十九條第
一項、第四十一條第一項前段、第五十五條，罰金罰鍰提高標準條例第一條前段、第
二條判決如主文。
本案經檢察官乙○○到庭執行職務
中    華    民    國      九十三      年      九      月    二十七    日
                                  臺灣臺南地方法院刑事第一庭
                                          法  官
右正本證明與原本無異。
如不服本判決，應於判決送達後十日內，向本院提出上訴狀。
                                          書記官
中    華    民    國      九十三      年      九      月    二十七    日
附錄所犯法條
刑法第三百三十九條    (普通詐欺罪)
意圖為自己或第三人不法之所有，以詐術使人將本人或第三人之物交付者，處五年以
下有期徒刑、拘役或科或併科一千元以下罰金。
以前項方法得財產上不法之利益或使第三人得之者，亦同。
前二項之未遂犯罰之。
刑法第二百十四條     (使公務員登載不實罪)
明知為不實之事項，而使公務員登載於職務上所掌之公文書，足以生損害於公眾或他
人者，處三年以下有期徒刑、拘役或五百元以下罰金。
